【裁判字號】    89,訴,262
【裁判日期】    890922
【裁判案由】    野生動物保育法
【裁判全文】
臺灣花蓮地方法院刑事判決                          八十九年度訴字第二六二號
    公  訴  人  臺灣花蓮地方法院檢察署檢察官
    被      告  甲○○
右列被告因違反野生動物保育法案件，經檢察官提起公訴（八十九年度偵字第一八二
六號），本院判決如左：
    主  文
甲○○違反獵捕野生動物不得使用獸鋏之規定，使用禁止之方式，獵捕保育類野生動
物，處有期徒刑捌月。緩刑年。
查獲之臺灣獮猴貳隻（均已死亡）及扣案之獸鋏肆具均沒收之。
    事  實
一、甲○○明知保育類野生動物應予保育，未具族群量逾越環境容許量，並經地方主
    管機關許可利用之條件，不得獵捕，僅因懷疑其所飼養之雞隻、雞蛋遭臺灣獮猴
    殘害，竟起獵捕臺灣獮猴之犯意，未經主管機關花蓮縣政府許可，於民國八十九
    年六月六日五時許，擅自在花蓮縣秀林鄉○○村○○○○路一四三公里處新白楊
    工務道班房其所飼養之雞寮附近山區，分散設置獸鋏四具，以此禁止使用之方式
    ，非法獵捕屬於保育類野生動物之臺灣獮猴。嗣於同日八時許，發現獵得臺灣獮
    猴二隻，即將之藏匿於Ｕ六─七五０二號自用小客車之引擎蓋內，由其不知情之
    夫吳阿明駕駛該車搭載甲○○，欲攜回供己食用，於同日十時二十分許，行經台
    八線公路一八七公里處時，為警攔檢查獲，並扣得上開業已死亡之臺灣獮猴二隻
    （現由內政部營建署太魯閣國家公園管理處暫時保管中）及其所有供犯罪所用之
    獸鋏四具。
二、案經花蓮縣警察局新城分局報請臺灣花蓮地方法院檢察署檢察官偵查起訴。
    理  由
一、右揭事實，迭據被告甲○○於警訊、檢察官偵查及本院審理時坦承不諱，核與證
    人吳阿明證述之情節相符，復有已死亡之臺灣獮猴二隻及獸鋏四具等扣案可佐，
    並有現場圖、照片及保領結等附卷可稽，再查獲之臺灣獮猴二隻屬行政院農業委
    員會依野生動物保育法公告之珍貴稀有保育類野生動物，有內政部營建署太魯閣
    國家公園管理處出具之鑑識證明在卷足憑，本件事證明確，被告犯行洵堪認定。
二、按野生動物保育法第四十一條第一項第二款係規定，違反同法第十八條第一項第
    二款之規定，未經中央主管機關許可，獵捕保育類野生動物者，為其成立要件。
    亦即行為人係基於學術研究或教育目的，而未經中央主管機關許可，獵捕保育類
    野生動物，方可成立。如非基於上述之目的而有擅自獵捕保育類野生動物之行為
    者，則屬是否構成同法第四十一條第一項第一款之罪之問題（最高法院八十六年
    度臺上字第三八二一號判決參照）。本件被告係因懷疑所飼養之雞隻、雞蛋遭臺
    灣獮猴殘害，乃設置獸鋏獵捕之，已如其所供述，其顯非基於學術研究或教育目
    的而獵捕臺灣獮猴，揆諸首揭說明，自不得論以野生動物保育法第四十一條第一
    項第二款之罪。次按行政院農業委員會尚無有關野生動物保育法第十八條第一項
    第一款族群量逾越環境容許量者之相關公告，有該會八十九年八月十七日（八九
    ）農林字第八九０一四二六九九號函文在卷可參，則臺灣獮猴之族群量顯未逾環
    境容許量甚明。被告未具臺灣獮猴族群量逾越環境容許量之條件，復未先經地方
    主管機關許可，即擅以獸鋏獵捕臺灣獮猴，核其所為係違反野生動物保育法第十
    八條第一項第一款及第十九條第一項第六款之規定，而犯同法第四十一條第一項
    第一款、第三款之罪。被告前述捕獵保育類野生動物之行為，雖係一次以禁止使
    用之獸鋏，獵捕臺灣獮猴二隻，惟該罪名所保護之法益屬社會法益，其所侵害者
    仍係單一法益，僅單純一行為。被告以一行為同時觸犯野生動物保育法第四十一
    條第一項第一款及第三款之二罪名，為想像競合犯，應從情節較重之該條項第三
    款之使用禁止之方式獵捕保育類野生動物罪處斷。爰審酌被告並無犯罪前科，素
    行尚佳，其因懷疑所養雞隻、雞蛋遭臺灣獮猴殘害而為本件犯行，其犯罪動機尚
    有可原，惟其以獸鋏獵捕野生動物，易致野生動物死亡，所獵得者復屬於珍貴稀
    有保育類野生動物之臺灣獮猴，所生危害非輕，並斟酌其智識程度及犯後坦承犯
    行，態度良好等一切情狀，量處如主文所示之刑。末查被告前未曾受有期徒刑以
    上刑之宣告，此有臺灣花蓮地方法院檢察署刑案資料查註紀錄表在卷可稽，其因
    囿於慣有生活習性，違法意識薄弱，短於思慮，致為本件犯行，犯後態度良好，
    顯有悔意，經此刑之教訓，應知所警惕而無再犯之虞，本院因認以暫不執行其刑
    為適當，爰併宣告緩刑三年，以勵自新。查獲之已死亡臺灣獮猴二隻及扣案之被
    告所有供本件犯罪所用之獸鋏四具，均依野生動物保育法第五十二條第一項之規
    定沒收之。
據上論斷，應依刑事訴訟法第二百九十九條第一項前段，野生動物保育法第十八條第
一項第一款、第十九條第一項第六款、第四十一條第一項第一款、第三款、第五十二
條第一項，刑法第十一條前段、第五十五條、第七十四條第一款，判決如主文。
本案經檢察官李子春到庭執行職務。
中      華      民      國    八十九    年      九      月    二十二    日
                               臺灣花蓮地方法院刑事庭
                                   法  官  陳  文  通
右正本證明與原本無異。
如對本判決不服，應於送達後十日內，向本院提出上訴狀。（應抄附繕本）告訴人或
被害人如對於本判決不服者，應具備理由請求檢察官上訴，其上訴期間之計算係以檢
察官收受判決正本之日期為準。
                                   法院書記官
中      華      民      國       八 十 九     年     九    月   二十八  日
附錄本判決論罪之法律條文：
野生動物保育法第四十一條：
有下列情形之一，處六月以上五年以下有期徒刑，得併科新臺幣二十萬元以上一百萬
元下罰金：
一未具第十八條第一項第一款之條件，獵捕、宰殺保育類野生動物者。
二違反第十八條第一項第二款規定，未經中央主管機關許可，獵捕、宰殺保育類野生
  動物者。
三違反第十九條第一項規定，使用禁止之方式，獵捕、宰殺保育類野生動物者。
於劃定之野生動物保護區內，犯前項之罪者，加重其刑至三分之一。
以犯第一項之罪為常業者，處一年以上七年以下有期徒刑，得併科新臺幣五十萬元以
上二百五十萬元以下罰金。
第一項之未遂犯罰之。


司法院資訊處製作；財團法人民間司法改革基金會備份。
